臺灣臺中地方法院刑事裁定　　　　　 100年度聲判字第31號
聲　請　人
即　告訴人　錢榮傑
代　理　人　吳永茂律師
被　　　告　徐志明
　　　　　　謝玉慧
上列聲請人因告訴被告妨害家庭案件，經臺灣臺中地方法院檢察
署檢察官於民國99年6月23日以99年度偵字第12870號為不起訴處
分，經再議發回後，仍由檢察官以99年度偵續字第310號為不起
訴處分，經聲請人聲請再議，嗣經臺灣高等法院臺中分院檢察署
檢察長於100年3月18日以100年度上聲議字第536號處分書駁回再
議，聲請人聲請將本件交付審判，本院裁定如下：
    主  文
聲請駁回。
    理  由
一、按告訴人不服上級法院檢察署檢察長或檢察總長認再議為無
    理由而駁回之處分者，得於接受處分書後10日內委任律師提
    出理由狀，向該管第一審法院聲請交付審判；法院認交付審
    判之聲請不合法或無理由者，應駁回之，刑事訴訟法第258
    條之1、第258條之3第2項前段，分別定有明文。查本件聲請
    人即告訴人錢榮傑（下稱告訴人）以被告2人涉犯妨害家庭
    罪嫌，於100年3月23日收受台灣高等法院台中分院檢察署檢
    察長駁回再議處分書，並於同年4月1日向本院聲請交付審判
    ，有送達證書、本院收文章戳分別在100年度上聲議字第536
    號卷、本院卷可參，程序合法，合先敘明。
二、聲請交付審判意旨略以：被告謝玉慧於高雄地檢署檢察事務
    官訊問時，坦承和被告徐志明於(一)98年11月28日20時30分許
    至11月29日中午12時30分許同宿168汽車旅館108號房間、(二)
    98年11月29日21時30分至11月30日上午8時30分同宿於該旅
    館108號房間、(三)於98年12月5日凌晨1時45分許至同日上午
    10時同宿該旅館110號房間、(四)於98年12月5日22時許至12月
    6日上午8時，同宿於該旅館第110號房間、(五)98年12月7日凌
    晨3時許至同日8時30分同宿於該旅館105號房間，且被告二
    人於98年12月18日晚間11點多，投宿168汽車旅館之112號房
    間，於翌日凌晨2時30分，由告訴人會同管區警員進入該房
    間查獲，有蒐證光碟和翻拍照片為證，當時被告謝玉慧穿著
    睡衣，被告徐志明穿三角內褲，床鋪上床單凌亂，被告二人
    坐在床沿，顯見被告二人同床共眠，告訴人從房間內取得之
    衛生紙，經高雄地檢署送法務部法醫研究所鑑定，於99年6
    月15日法醫證字第0990003292號函結果認定，編號E4、E5呈
    弱陽性反應、編號E6呈陽性反應，雖均因無足資分析之人體
    DNA含量，然均應可確認是被告二人之分泌物，被告於短短
    21天內，同宿168汽車旅館6次，投宿時間均是半夜至清晨之
    睡眠時間，上開房間只有一張雙人床，被告二人當然是同睡
    一張床，且被告二人出遊時，身體緊靠搭肩牽手，互動親密
    ，按照常理和經驗法則，被告二人確有通姦犯行，應可認定
    云云。
三、按刑事訴訟法第258條之1規定告訴人得向法院聲請交付審判
    ，揆其立法意旨，係對於「檢察官不起訴裁量權」制衡之一
    種外部監督機制，法院之職責僅在就檢察官所為不起訴之處
    分是否正確加以審查，藉以防止檢察機關濫權，依此立法精
    神，同法第258條之3第3項規定「法院就交付審判之聲請為
    裁定前，得為必要之調查」，所謂「得為必要之調查」，係
    指調查證據之範圍應以偵查中曾顯現者為限，不可就新提出
    之證據再為調查，亦不可蒐集偵查卷宗以外之證據，否則將
    與刑事訴訟法第260條之再行起訴規定混淆不清。法院於審
    查交付審判之聲請有無理由時，除認為告訴人所指摘不利被
    告之事證，未經檢察機關詳為調查或斟酌，或不起訴處分書
    所載理由違背經驗法則、論理法則或其他證據法則者外，不
    宜率予交付審判。所謂告訴人所指摘不利被告之事證，未經
    檢察機關詳為調查，係指告訴人所提出請求調查之證據，檢
    察官未予調查，且若經調查，即足以動搖原偵查檢察官事實
    之認定及處分之決定，倘調查結果，尚不足以動搖原事實之
    認定及處分之決定者，仍不能率予交付審判。次按，犯罪事
    實應依證據認定之，無證據不得認定犯罪事實，同法第154
    條第2項定有明文；又所謂認定犯罪事實之證據，係指適合
    於被告犯罪事實認定之積極證據而言，苟積極證據之本身存
    有瑕疵而不足為不利於被告事實之認定時，即應為有利於被
    告之認定，更不必有何有利之證據。而認定犯罪事實所憑之
    證據，無論係直接證據或間接證據，其為訴訟上之證明，須
    於通常一般之人均不致有所懷疑，而得確信其為真實之程度
    者，始得據為有罪之認定，倘其證明尚未達到此一程度，而
    有合理之懷疑存在，本諸無罪推定原則，自應為被告無罪之
    諭知（最高法院76年臺上字第4986號判例意旨、92年度臺上
    字第2570號判決意旨參照）。經查：
  (一)告訴人於本院訊問時自承，就前五次的通姦行為，只有被告
    二人於98年11月29日在淡水海邊牽手的照片、同年月30日，
    被告二人從汽車旅館出來牽手的照片，還有被告謝玉慧於高
    雄地檢署檢察事務官詢問時，自承前五次都有與被告徐志明
    去汽車旅館之供述等語。然刑法第239條之妨害家庭罪以被
    告發生「性行為」為構成要件，是單純憑被告二人舉止親密
    之照片、同宿於汽車旅館之客觀事實，尚難逕行認定被告二
    人有發生性行為之事實，且被告謝玉慧自始於98年12月19日
    警詢中即供述：「我與徐志明認識約兩年時間，我沒有與徐
    志明發生性關係」（見台灣桃園地方法院檢察署99年度偵字
    第4376號卷第4-6頁），被告徐志明亦於同日警詢供述：「
    當時是我開門，我與謝玉慧是朋友關係，她當時是告訴我她
    叫方子苓，我沒有與謝玉慧發生性關係」，是此部分屬犯罪
    嫌疑不足，合先敘明。
  (二)至於98年12月19日告訴人會同警方查獲之第六次犯嫌，告訴
    人所舉之主要物證包含1.現場照片（照片顯示被告徐志明穿
    長袖上衣、三角內褲，被告謝玉慧穿長袖、長褲，雙人床被
    單凌亂，有台灣高雄地方法院檢察署99年度偵字第3808號卷
    第7-8頁可參）、2.法務部法醫研究所99年6月14日法醫清字
    第099510033 3號血清證物鑑定書（送驗沾有精液的衛生紙
    團三包採取可疑跡證9處，分別編號E1到E9，以PSA試驗法，
    編號E4、E5檢體檢測結果呈弱陽性反應，編號E6檢體檢測結
    果呈陽性反應見99年度偵續字第310號卷第20頁）兩項，然
    查：
  1.檢察官勘驗當天查獲時所拍攝之光碟，畫面時間5分8秒許，
    徐志明身穿長袖內衣及內褲，謝玉慧身穿粉紅色連帽上衣及
    黑色長褲，同坐於床邊，頭帶棒球帽手拿小手電筒之男子，
    對徐志明揚稱「你搞不清楚」等語，其他在場著便服男子對
    徐志明及謝玉慧喝斥「你不要動」、「都坐好不要動」、「
    都不要收」等語，畫面時間5分38秒許，手持小手電筒之便
    服男子在浴室拿取馬桶旁垃圾桶內之垃圾袋，床頭旁貴妃椅
    上，睡有一名幼童，有勘驗筆錄附於同前卷第71頁可參，而
    被告二人均供稱該名幼童為徐志明的兒子ALEX等語（見同卷
    第74-81頁偵訊筆錄），是當場並未查獲被告二人發生性行
    為之證據，應堪認定。
  2.而經檢察官進一步詢問鑑定單位，上開沾有精液之衛生紙團
    屬何人遺留，法務部法醫研究所表示可能因為送驗檢體之
    DNA 嚴重裂解或DNA量微，以致未檢出足夠DNA含量進行STR
    DNA 型別及Y-STR DNA型別分析，有該所99年12月14日法醫
    證字第0990006021號函在同前卷第56頁可參，是並無法確認
    上開衛生紙團上的精液乃何人所遺留，況告訴人於本院供稱
    ：「99年12月19日凌晨2點37分，在汽車旅館房間梳妝台下
    垃圾桶及廁所的垃圾桶取得，我現在沒有辦法分辨是各從哪
    個垃圾桶取出，是我親手用手將整袋的垃圾袋提出來，總共
    有兩個垃圾桶，一個在梳妝台下，一個在廁所，我本來要把
    垃圾袋交給警察保管，但警察拒收，要我自己保管，後來我
    把垃圾袋口打死結綁起來，當時我人非常生氣，我先交給我
    朋友任德順保管，後來在警局作筆錄時，我要把兩袋垃圾袋
    交給警察，警察拒收，警察跟我說如果我要提告的話，要我
    自己保存，我就把這兩袋垃圾袋先用報紙包起來，放在我鳳
    山市○○路133巷26號住家一般冰箱冷凍庫裡面保存」等語
    ，與其於100年1月14日偵查中所稱：「在112號房裡手拿小
    手電筒的男子是任德順，在房間浴室內拿取垃圾桶內塑膠袋
    的人是任德順，本件扣案的衛生紙就是任德順從垃圾桶內拿
    取的衛生紙」等語（見同前卷第75頁），明顯不符，而被告
    謝玉慧於本院供述：「我不知道聲請人是如何取得衛生紙，
    當天在房間我沒有看到聲請人如何取得，當天聲請人是請徵
    信社的人員一起來。我知道聲請人有請人跟監我，我是從98
    年10月我兒子上大學以後，就知道聲請人就在我家走廊照明
    燈裡面裝針孔攝影機，在我車上裝追蹤器，且到我工作的地
    方騷擾我」等語；被告徐志明於本院供稱：「做完筆錄時，
    警察有問聲請人是否要提告，我不知道衛生紙是從哪裡來的
    ，我看到的時候已經放在警察局了，警察作筆錄後有問聲請
    人是否確實要提告，聲請人說是，警察有把垃圾袋拿起來看
    是什麼東西，警察說要連同筆錄一起移送，但聲請人說不用
    ，他自己送就好，所以桃園警方只有我們的筆錄，聲請人又
    把這些物證拿到高雄去告，聲請人這些衛生團是哪裡取得的
    我也不知道，且他拿回高雄那邊做什麼我也不知道，我認為
    整個取證、採集有瑕疵」等語，及考量告訴人於本院供述：
    「謝玉慧平常很會說謊，且不顧家裡的小孩，如果法院認定
    謝玉慧有通姦的話，我要離婚，我要讓我小孩子知道離婚爸
    爸是沒有錯的，是媽媽通姦」，而被告謝玉慧供述已經於99
    年初在高雄地院訴請離婚，並爭取兩個小孩的監護權，還有
    分配聲請人的財產等語，是告訴人及被告謝玉慧雖仍為夫妻
    ，立場已屬對立，告訴人所提出之衛生紙團並非由警方合法
    搜索取證，亦曾由告訴人私自保存後提出，且告訴人所述取
    得之過程又有前後不一之情形，實難以逕為認定確實為98年
    12月19日在上開旅館房間垃圾桶內所取得，該衛生紙團既然
    無法鑑驗DNA，更難認定精液屬被告徐志明所有，是自不能
    以衛生紙團驗出精液反應，對被告二人為不利之認定。
四、綜上所述，依據本件在偵查中已顯現之證據，均仍不足以證
    明被告二人有告訴人所指訴之上開妨害家庭罪嫌。從而，原
    檢察官及臺灣高等法院臺中分院檢察署檢察長審酌偵查卷內
    現存之證據後，所為之不起訴處分及駁回再議處分，並未違
    反事實及經驗法則，於法自無違誤。聲請意旨仍執陳詞，以
    原處分有違背法令之情形，據以指摘原處分違法，而聲請交
    付審判，為無理由，應予駁回。至於代理人於本院聲請傳喚
    當時製作警詢筆錄之警員謝昌融，待證事實為衛生紙團是警
    方拒收才由告訴人保管，還是告訴人主動表示要自己送件，
    與本案被告二人有無發生性行為之關鍵事實並無影響，無調
    查必要，附此敘明。
據上論斷，依刑事訴訟法第258條之3第1項、第2項前段，裁定如
主文。
中    華    民    國   100    年    5     月    3     日
                        臺灣臺中地方法院刑事第十八庭
                              審判長法  官  郭書豪
                                    法  官  林世民
                                    法  官  蕭一弘
以上正本證明與原本無異。
不得抗告。
                                    書記官   黃士益
中    華    民    國   100    年    5     月    3     日